【裁判字號】    90,抗,346
【裁判日期】    900718
【裁判案由】    聲請單獨宣告沒收違禁物
【裁判全文】
臺灣高等法院刑事裁定                                九十年度抗字第三四六號
    抗  告  人  台灣基隆地方法院檢察署檢察官
    被      告  甲○○
右列抗告人因違禁物事件，聲請單獨宣告沒收（九十年聲沒字第一七二號、九十年度
毒偵字第一五一號），不服臺灣基隆地方法院九十年五月二十五日裁定（九十年度聲
字第四四六號）提起抗告，本院裁定如左：
    主  文
原裁定撤銷。
扣案之第二級毒品安非他命壹包（毛重壹點貳公克）沒收銷燬之。
    理  由
一、本件聲請意旨略以：台灣基隆地方法院檢察署九十年度毒偵字第一五一號違反毒
    品危害防制條例案件，其被告甲○○於九十年一月十一日晚間九時四十五分許，
    在基隆市仁愛區○○○路六十九巷六之一號，為警查獲其所持有之第二級毒品安
    非他命一小包（毛重一點二公克）；依毒品危害防制條例第二條第二項第二款之
    規定，為違禁物。惟被告經觀察、勒戒後，因無施用毒品之傾向，經檢察官為不
    起訴處分確定。為此而聲請單獨宣告沒收銷燬之等語。
二、原裁定略以：依主從刑不可分原則，在主刑依毒品危害防制條例而宣告時，其從
    刑始得按該條例第十八條前段規定而宣告。主刑未依該條例而宣告時，從刑只得
    依刑法而單獨宣告。茲本件違禁物單獨宣告沒收時，並無主刑之宣告，即應依刑
    法第四十條但書之規定，並非依毒品危害防制條例第十八條之規定，當然僅得宣
    告「沒收」，無從踰越法條之規定而宣告「沒收銷燬之」。申言之，該條例第十
    八條與刑法第四十條但書，不具特別法與普通法之關係，自無特別法優於普通法
    原則之問題；對被告為觀察、勒戒之裁定與其後之不起訴處分，係適用該條例第
    二十條之規定，與毒品沒收應適用何種條文，並無任何關連，亦不生法律割裂適
    用之問題；其以「特別法優於普通法原則」或「為免法律割裂適用」為理由，而
    認為毒品之沒收，應適用該條例第十八條之規定，宣告「沒收銷燬之」云云，恐
    有誤會。其次，檢察官執行沒收後，毒品既已歸屬國庫，檢察官依職權再行銷燬
    之，並無不可，亦不生沒收障礙之問題爰裁定將扣案之第二級毒品安非他命壹包
    （毛重壹點貳公克）沒收云云。
三、抗告意旨略以：本件被告甲○○扣案之第二級毒品安非他命一包（毛重一點二公
  克），應依毒品危害防制條例第十八條之規定沒收銷燬之，而原裁定僅依刑法第
    四十條但書規定宣告「沒收」，容有未洽，爰依法提起抗告，請撤銷原裁定云云
    。
四、按違禁物得單獨宣告沒收，刑法第四十條但書定有明文。次按毒品危害防制條例
    第十八條第一項前段規定：「查獲之毒品及專供製造或施用毒品之器具，不問屬
    於犯人與否，均沒收銷燬之。」，此二法條之關係，後者為前者之特別法，是以
    ，在法律適用上，依特別法優先普通法之適用法則，應依毒品危害防制條例第十
    八條第一項前段規定宣告沒收銷毀。茲原審檢察官就被告甲○○扣案之第二級毒
    品安非他命一包（毛重一點二公克）聲請單獨宣告沒收銷燬之，揆諸上開說明，
    自應依毒品危害防制條例第十八條第一項前段規定，諭知沒收銷燬之，始為適法
    。原審遽以本件無主刑之宣告，而認關於沒收之從刑部分，僅得依刑法第四十條
    但書之規定諭知沒收，尚有未洽。檢察官抗告意旨指摘原裁定不當，為有理由，
    自應由本院將原裁定撤銷，並另為裁定如主文第二項所示。
五、據上論斷，依刑事訴訟法第四百十三條、毒品危害防制條例第十八條第一項前段
    ，裁定如主文。
中     華     民     國 九十   年      七        月      十八      日
                            臺灣高等法院刑事第八庭
                                審判長法  官  蔡  秀  雄
                                      法  官  沈  宜  生
                                      法  官  楊  炳  禎
右正本證明與原本無異。
不得再抗告。
                                      書記官  廖  素  花
中      華      民      國    九十  年      七        月      二十六    日


司法院資訊處製作；財團法人民間司法改革基金會備份。
